臺灣士林地方法院刑事裁定　　　　　　 96年度交聲字第155號
原處分機關　交通部公路總局台北區監理所基隆監理站
異議人即　　甲○○
受處分人
上列受處分人因違反道路交通管理處罰條例案件，對於交通部公
路總局臺北區監理所基隆監理站於民國96年1 月29日所為之基監
字第裁42─AEV224134 號裁決（原舉發通知單號碼：臺北市政府
警察局北市警交字第AEV224134 號）聲明異議，本院裁定如下：
    主  文
異議駁回。
    理  由
一、按汽車駕駛人駕駛汽車，應遵守道路交通標誌、標線、號誌
    之指示，道路交通安全規則第90條前段定有明文。又道路交
    通標誌標線號誌設置規則第206 條第5 款第1 目規定「圓形
    紅燈」之行車管制號誌係表示禁止車輛通行，並不得超越停
    止線或進入路口，如汽車駕駛人，行經有燈光號誌管制之交
    岔路口闖紅燈者，處新臺幣1,800 元以上5,400 元以下罰鍰
    ，並記違規點數3 點，道路交通管理處罰條例第53條第1 項
    、第63條第1 項第3 款分別定有明文。
二、原處分意旨略以：本件異議人即受處分人甲○○於民國96年
    1 月1 日14時55分許，駕駛車號9K-6338 號車，在臺北市○
    ○○路○ 段與哈密街路口處，經警舉發「駕車行經有燈光號
    誌管制之交岔路口闖紅燈」之違規，爰依道路交通管理處罰
    條例第53條第1 項規定，裁處罰鍰2,700 元，並依同條例第
    63條第1 項第3 款規定，記違規點數3 點。
三、聲明異議意旨略以：(一)伊當天係在號誌顯示為綠燈時，駕車
    由臺北市○○○路北往南方向，欲左轉哈密街，然伊將車輛
    駛入左轉車道時，前方亦有兩部自小客車與伊相同欲左轉，
    因前方兩部自小客車在十字路口處迴轉約20秒左右，致伊卡
    在十字路口中央無法前行、左轉，待伊轉彎時號誌已變為紅
    燈。(二)伊當時欲與執法員警溝通解釋，員警不予理會，伊申
    訴後案件又送回原舉發單位查證，查證後遭駁回，伊認此一
    申訴、審查違規等流程有球員兼裁判之嫌，誠信度可議。(三)
    臺北市○○街與重慶北路口違規停放車輛甚多，為何員警不
    善盡職責依法取締，致伊等因違規停放車輛阻礙車流而無法
    在號誌所定時間內完成左轉動作，員警仍以違規左轉事由對
    伊掣單舉發，實有本末倒置之嫌云云。
四、經查，異議人甲○○駕駛車號9K-6338 號自小客車，在前揭
    時、地紅燈左轉之事實，為異議人所不爭執，並有臺北縣政
    府警察局96年1 月29日北市警交字第AEV224134 號舉發違反
    道路交通管理事件通知單1 紙在卷可徵，堪信異議人於前揭
    時間，確有駕車行經上述違規地點，且經警攔查。次據證人
    即本件舉發員警乙○○於本院調查時，以具結擔保其供述之
    真實性並在負擔偽證罪之心理處罰狀態下證稱：伊係站在臺
    北市○○街之巷口，該處距離重慶北路約20公尺左右，當時
    重慶北路係紅燈，異議人仍違規左轉，且當時車流量不大，
    伊並無見到如異議人所述前方兩部車輛左轉耗時約20秒左右
    情形，亦未與異議人有所爭執等語明確（見本院96年11月26
    日訊問筆錄）。衡諸證人乙○○為依法執行交通勤務之警員
    ，其所為舉發之執行職務行為，原則上應可推定其為正當，
    況依其前開證述內容，就事發經過為詳盡之描述，並均合於
    常情而無矛盾齟齬，且其與異議人本不認識，並無仇怨，衡
    情應無設詞陷害異議人之必要，是其所述內容自得作為不利
    於受處分人之認定。從而，異議人空言辯稱其於上開時、地
    駕駛車輛行經上開交岔路口時，並無闖紅燈之情事云云，要
    係事後卸責之詞，不足採信。又按交通警察製單舉發違反道
    路交通管理處罰條例所列之違規事實，本質上為行政處分，
    係公務員基於職務上權力，依法就特定之具體事件所為具公
    法上效果之單方行政行為，基於公務員為公法上行為具有公
    信力之原則，該行政行為當可被推定為真正，其據以依法處
    分之事實認定亦為正確無誤，此公信原則，乃立法者賦予行
    政機關制定違反道路交通事件統一裁罰標準及處理細則，使
    執勤警察得當機處分，以維護交通秩序、安全之行政目的。
    而道路交通管理處罰條例科處行政罰事件，依據公法爭議之
    舉證責任分配法則，固應先由行政機關就其業已履踐相關正
    當法律程序，以及人民應受處罰之客觀違反法令行為，負證
    明之責，受處罰人就行政機關已為相當證明之前開事項，若
    主張欠缺主觀歸責條件或為其他抗辯，亦須就其所辯提出反
    證。而本件異議人就其無闖紅燈之抗辯，並未能舉證以實其
    說，只憑一己之主觀逕認審查程序公平可議，自難遽信。再
    異議人主張該路段之其他違規停放車輛阻礙當時路口車流順
    暢，亦屬其他違規車輛應否受罰，於異議人是否違規之認定
    不生影響，異議人尚難以該等理由據為免罰之依據。
五、綜上所述，異議人前揭所辯顯係卸責之詞，自不足採，其確
    有行經有燈光號誌管制之交岔路口闖紅燈之違規行為，堪予
    認定，原處分機關依道路交通管理處罰條例第53條第1 項規
    定，裁處異議人罰鍰2,700 元，並依同條例第63條第1 項第
    3 款規定，併予記違規點數3 點，核無違誤。異議人之異議
    ，為無理由，應予駁回。
據上論斷，應依道路交通案件處理辦法第19條，裁定如主文。
中　　華　　民　　國　　96　　年　　11　　月　　30　　日
　　　　　　　　　　　　交通法庭法　官　高雅敏
以上正本證明與原本無異。
如不服本裁定，應於送達後5日內向本院提出抗告狀。
      　　　　　　　　　　      書記官　田瑾俐
中　　華　　民　　國　　96　　年　　11　　月　　30　　日
